臺灣高等法院刑事判決
110年度上易字第1637號
上  訴  人  
即  被  告  任凱頤




上列上訴人即被告因過失傷害案件，不服臺灣臺北地方法院110
年度審易字第365號，中華民國110年8月25日第一審判決（起訴
案號：臺灣臺北地方檢察署110年度偵字第513號），提起上訴，
本院判決如下：
    主  文
上訴駁回。
    事實及理由
一、經本院審理結果，認第一審以上訴人即被告任凱頤犯刑法第
    284條前段過失傷害罪，判處拘役20日，如易科罰金，以新
    臺幣1,000元折算1日，認事用法及量刑均無不當，應予維持
    ，並引用第一審判決書記載關於被告部分之事實、證據及理
    由（如附件）。
二、被告上訴意旨略以:該判決理由與事實欄內之記載前後顯不
    一致，事實欄內係記載「任凱頤起身欲拿取座位上方置物箱
    內登機箱行李」，然於理由欄內卻記載「告訴人坐在座位上
    突遭一登機箱行李從高處掉擊中頭部」，二者顯有矛盾；另
    被告於原審否認犯罪，且說明當時係行李要掉下來，伊想去
    接住但沒有接住，當時係其他乘客碰撞到行李，致行李滑落
    ，要非被告行為導致行李掉落，且告訴人亦未目擊置物櫃內
    行李掉落之經過等語。
三、經查:
　㈠被告與告訴人均為長榮航空編號BR0771號108年8月4日晚間上
    海飛往臺北班機之乘客，班機於同日晚間9時49分降落臺北
    松山機場，於停妥後開放乘客拿取上方置物櫃行李，告訴人
    坐在座位上突遭1個登機箱行李從高處掉落擊中頭頸部，經
    送醫急診診斷受有頭部鈍傷合併腦震盪、頸部挫傷等傷害等
    情，經證人即告訴人於偵訊時指述明確（見他卷第66頁、偵
    卷第97頁），並有告訴人所提臺北長庚醫院診斷證明書1份
    、登記證明1份在卷可憑（見他卷第23頁），此部分之事實
    堪信屬實。
　㈡而就該登機箱究係何以掉落乙節，被告於偵查時即已明確陳
    述:「(問:108年8月4日你是否因為搭乘長榮航空班機在降落
    時拿取置物箱內的行李時，不慎將行李掉落而砸到告訴人？
    )答:我當天拿行李時，行李不小心掉下來砸到告訴人頭頸部
    」「我有一直關心告訴人，並且有航空公司人員幫忙處理，
    我們後來用line聯絡，並關心他」及「我以為告訴人已經出
    院好了，我願意負責，我犯了錯願意負責，請把我關起來，
    我願意以最多5萬元和解，如果要10萬元的話我要去借錢」
    等語明確(偵卷第66頁至第67頁)，而告訴人於偵查中亦陳稱
    :伊當時不知道是何人所為，伊就趕快找空姐，被告就過來
    跟伊說不好意思，空姐就請被告留下聯絡電話等語(偵卷第6
    6頁背面)，另參酌被告於案發後被告確有傳送內容為「開個
    機艙櫃，行李掉下來讓你受挫傷心中十分過意不去，希望早
    日康復」之簡訊與告訴人，其後亦再三傳送盼告訴人早日康
    復之簡訊與告訴人(偵卷第33頁)，綜合上情以觀，被告於案
    當時已主動向告訴人致歉，並留下聯絡方式，且嗣後亦再三
    確認被告是否復原及身體狀況，甚而於偵查時除認錯外，尚
    已明確表示其可負擔賠償告訴人之金額，足徵被告確有於上
    開時、地因拿取置物箱內之行李時，不慎將行李砸落告訴人
    甚明，故被告於偵查中之自白，與客觀事證相符，亦與社會
    常情相符，堪值採信。
　㈢被告嗣雖翻異前詞改稱:係他人拿取行李時不慎將伊行李箱撥
    落，伊只是要伸手去接而已及本件伊無注意義務，惟:
　⑴被告嗣否認犯行，先於偵查中先具狀陳稱：「當時被告座位
    偏後段所以被告尚坐在位子上等候前面旅客逐一下飛機才起
    身拿行李，前面旅客拿行李時有人不小心將1個行李箱從置
    物櫃上掉落在被告前座的旅客身上」等語（見偵卷第23頁）
    ，於原審審理時亦先辯稱：置物櫃行李掉下來時，我正坐在
    座位上云云（見審易卷第56頁），均強調其正坐在座位上等
    待他人拿取行李。惟原審質問為何於偵訊時坦認拿取置物櫃
    內行李導致登機箱掉落乙情，被告辯稱：我其實是講行李要
    掉下來時我想去接沒接住云云（見審易卷第57頁），於本院
    準備程時亦係稱:「當時是想去接住它，行李是我們的沒有
    錯」(本院卷第70頁)，顯與前辯其始終坐在座位上之情節有
    異。準此，被告否認犯行後之辯詞有前後矛盾之情形，真實
    性已屬可疑。此外，趨吉避凶乃人之常情，況非自己行為造
    成他人受傷，更無必要故為虛偽陳述主動承擔責任，職是，
    若本件係其他乘客拿取置物櫃內行李不慎導致告訴人受傷，
    殊難想像被告為何當下即向告訴人不實坦認係其所為之必要
    ，從而，被告於首次偵訊時坦認係其打開置物櫃導致櫃內行
    李掉落砸中告訴人等語，才符合事實。
  ⑵另審以目前科技及空運現狀，飛行器製造費用昂貴，油價又
    節節上漲，因而每趟航班均需搭載大量乘客才符合營運成本
    需求，此致飛行器內空間配置極為困難，將置物櫃設於座位
    上方，造成乘客需在高處放置或拿取行李重物，實屬不得已
    之規劃。正因如此，乘客於放置或拿取行李時，應謹慎行事
    ，更需量力而為，如有困難，應確認下方並無人員才得為之
    ，以免發生危險。從而，被告疏未注意及此，於拿取行李過
    程不慎將置物櫃內登機箱行李掉落擊中告訴人頭頸部，致告
    訴人受有首揭傷勢，被告自應負過失傷害之責。　
  ㈣綜上所述，被告提起本件上訴，無非就原審依憑卷證資料所
    為採證、認事及量刑職權之合法行使，依憑己見，任意指摘
    原判決不當，顯無可採。故本件上訴，為無理由，應予駁回
    。
據上論斷，應依刑事訴訟法第373條、第368條，判決如主文。
本案經檢察官蕭永昌提起公訴，被告提起上訴，檢察官李叔芬到
庭執行職務。
中　　華　　民　　國　　111 　年　　3 　　月　　24　　日
                  刑事第四庭    審判長法　官  陳筱珮
                                      法　官  羅郁婷
                                      法　官  柯姿佐
以上正本證明與原本無異。
不得上訴。
                                      書記官  許銘顯
中　　華　　民　　國　　111 　年　　3 　　月　　24　　日
附錄：本案論罪科刑法條全文　　　　　　　　　　　　　　　
刑法第284條
因過失傷害人者，處一年以下有期徒刑、拘役或十萬元以下罰金
；致重傷者，處三年以下有期徒刑、拘役或三十萬元以下罰金。